【裁判字號】    90,上訴,1762
【裁判日期】    901205
【裁判案由】    強盜
【裁判全文】
臺灣高等法院刑事判決                            九十年度上訴字第一七六二號
    上  訴  人  臺灣宜蘭地方法院檢察署檢察官
    被      告  丁○○
    指定辯護人  丙○○
右上訴人因被告強盜案件，不服臺灣宜蘭地方法院八十九年度訴字第二０七號，中華
民國九十年四月四日第一審判決（起訴案號：臺灣宜蘭地方法院檢察署八十九年度偵
字第二二六八號）提起上訴，本院判決如左：
    主  文
上訴駁回。
    理  由
一、公訴意旨略以：被告丁○○於民國（下同）八十九年八月十四日凌晨三時許夜間
    ，持客觀上足以對人之生命、身體造成危害之兇器水果刀一支，侵入宜蘭縣壯圍
    鄉○○村○○路一二六號二樓泰籍MASIKA 甲○○○○、YUKHARANG RUNGUDEE二人住處
    房間內，竊取YUKHARANG RUNGUDEE所有之行動電話手機一具、充電座一個及皮夾
    一個（內有上開二名泰籍人的中華民國外僑居留證兩張），得手後，MASIKA 甲○○○○驚醒起身，丁○○見狀，為防護贓物、脫免逮捕，竟取出預藏之水果刀，以左
    手摀住MASI KA 甲○○○○嘴巴，並右手持水果刀作勢要殺 MASIKA 甲○○○○，當場實施
    強暴脅迫，MASIKA 甲○○○○情急之下，咬住丁○○左手指，MASIKA 甲○○○○、YUKHAR
    ANG RUNGUDEE二人並同時尖叫，丁○○因左手指無名指已因故受有刀傷，致在摀
    住MASIKA 甲○○○○嘴巴時，用力過猛，鮮血直流，且見二女尖叫，隨即取走贓物逃
    離現場，警方接獲報案後，於案發後十一小時內，在丁○○住處房間內查獲上開
    YUKHARANG RUNGUDEE的行動電話手機一具，並在丁○○機車椅墊內查獲上開YUKH
    ARANG RUNGUDEE行動電話充電器一個及MASIKA 甲○○○○、YUKHARANG RUNG UDEE 之
    中華民國外僑居留證兩張，因認被告涉有刑法第三百二十九條、第三百三十條第
    一項之準加重強盜罪嫌等語。
二、按犯罪事實應依證據認定之，無證據不得推定其犯罪事實，刑事訴訟法第一百五
    十四條定有明文。所謂證據，須適於為被告犯罪事實之證明者，始得採為斷罪資
    料，如未能發現相當證據或證據不足以證明者，自不能以推測或擬制之方法，以
    為裁判基礎（最高法院五十三年台上字第二七五○號及四十年台上字第八十六號
    判例參照）。再認定犯罪事實所憑之證據，雖不以直接證據為限，間接證據亦包
    括在內，然而無論直接證據或間接證據，其為訴訟上之證明，須於通常一般之人
    均不致有所懷疑，而得確信其為真實之程度者，始得據為有罪之認定，倘其證明
    尚未達到此一程度，而有合理之懷疑存在而無從使事實審法院得有罪之確信時，
    即應由法院為諭知被告無罪之判決（最高法院七十六年台上字第四九八六號判例
    參照）。又被害人之陳述如無瑕疵，且就其他方面調查又與事實相符，固足採為
    科刑之基礎，倘其陳述尚有瑕疵，則在未究明前，據為論罪科刑之根據，即難認
    為適法（最高法院六十一年台上字第三Ｏ九九號）。
三、公訴人認定被告涉有前開準加重強盜罪嫌，無非係以被害人於警訊及檢察官偵查
    中之指訴，且案發後十一小時內，被告竊得之上開贓物已在被告住處為警查獲，
    有贓物領據為憑。再本件獲案時被告左手指受傷情形及穿著服飾與告訴人所述相
    同，足認告訴人指訴之情節尚非虛偽等語，為其主要論據。
四、訊據被告堅決否認有上開準強盜之犯行，辯稱：前揭物品係伊於八十九年八月十
    四日凌晨五、六點，在日安遊樂場，以新臺幣（下同）四千元之代價，向綽號「
    阿胖」（台語發音）之戊○○購買，當時手機係裝在袋子中，伊返回家後始知袋
    內尚有居留證等語。
五、經查：
(一)被害人MASIKA 甲○○○○於警訊中固供稱：「（經妳當面指認嫌犯丁○○是否為妳們
    施暴之歹徒？）是的，就是他沒錯。」、「因為丁○○穿著的衣服與當時施暴所
    穿之衣服一樣，而且案發當時嫌犯是用左手摀住我的嘴巴，我能確定嫌犯左手指
    受傷流血，當時血跡還有留在我的嘴上」云云，於檢察官偵查中供稱：「確實是
    他。我有咬他的手指頭．．．我確定是剛剛在庭上的那個人，我現在還是很害怕
    」云云，且被害人YUKHARANG RUNGUDEE於警訊中亦供稱：「（警方所帶到之兇嫌
    丁○○經妳指認是否相符？）是的，我確定是他。」云云，於檢察官偵查中供稱
    ：「是的，是他沒錯。」云云，惟被害人MASIKA 甲○○○○（按已返回泰國）於原審
    改稱：「當天因為光線很暗，大致看來，歹徒身材壯碩高大，衣服是深黑色，著
    乳白色短褲（兩側大腿褲縫有外加兩個貼袋，頭髮很像小平頭，膚色偏黑。」、
    「當時因為光線很暗，所以能描述的外貌如前所述」等語，被害人YUKHARANG RU
    NGUDEE於原審亦改稱：因為隔著屏風沒有正面看到被告等語，於本院訊問時供稱
    ：「（提示偵字第二二六八號卷第十五、十六頁，問嫌犯是否照片上這個人？）
    因為當天天色比較暗我看不清楚。（衣著是否一樣？）當天比較暗看不清楚」等
    語，前後不一其詞，已有瑕疵可指。
(二)證人乙○○即前開外籍勞工MASIKA 甲○○○○及YUKHARANG RUNGUDEE之雇主證稱：當
    時案發現場地上留有約四公分、寬一公分的血跡，警方有採樣檢驗。被告所使用
    之刀子是被害人所使用之水果刀，當時因為燈光很暗，且現場留有歹徒的血液，
    應該以比對血跡來確認較妥等語（見原審八十九年九月十八日訊問筆錄）。原審
    依據前開證詞，指示宜蘭縣警察局礁溪分局採取現場地上留下血跡及本件贓物亦
    即行動電話上之血跡，暨案發當日歹徒用以脅迫被害人所持用之尖刀上之血跡，
    送請內政部警察局刑事警察局鑑驗結果，據覆稱：經比對現場血跡棉棒、尖刀血
    跡棉棒、行動電話血跡棉棒及丁○○血跡棉棒，其中尖刀血跡及現場血跡棉棒檢
    體，以 O-Tolidine血跡反應檢驗法檢測結果呈弱陽性反應，因DNA量微無法進一
    步檢出其型別，然行動電話血跡棉棒與丁○○DNA之SRT型別相符，該型別在台灣
    地區中國人中分佈之機率預估為六點零九乘十的負十一次方，有該局八十九年九
    月二十二日（八九）刑醫字第一二六六九八號鑑驗書在卷為憑，原審乃再度函請
    宜蘭縣警察局礁溪分局礁溪分局將前開採樣現場血跡、尖刀上血跡及行動電話上
    之血跡，送請中央警察大學以更精密之檢測方法鑑定，嗣經該大學鑑定結果，認
    定：(1) DNA萃取：從現場尖刀血跡棉棒、現場血跡棉棒與行動電話血跡棉棒剪取
    約一平方公分之檢體，以QI Aamp DNA m ini K it萃取DNA。(2)粒線體DNA鑑定：
    以 PCR複製粒線體之D-loop區DNA並定序其中六百個DNA鹼基序列，送鑑定行動電
    話血跡棉棒與現場血跡棉棒之粒線體 D-loop區六百個DNA序列中經比較有四個不
    同鹼基，與尖刀血跡棉棒比較有六個不同鹼基，三個檢體之粒線體D─loop區DNA
    序列不相符，三者來自不同的個人，有中央警察大學九十年一月八日（九十）校
    科字第八九四六八二號鑑定書在卷可稽。另扣案尖刀上經送請內政部警政署刑事
    警察局與建檔之被告指紋卡以氰丙烯酸酯法、多波域光源及指紋特徵比對鑑驗結
    果，認定於刀刃上所顯現之指紋二枚，因為係指尖紋且特徵點不足，無法比對，
    有該局九十年二月二十二日（九十）刑紋字第二五四三０號鑑驗書一紙在卷可稽
    ，是以與本件犯行具有直接關係之現場血跡與尖刀上之血跡經中央警察大學鑑定
    結果與被告血型 DNA序列並不相符，另尖刀上之指紋亦因為特徵點不足，亦無法
    提供比對，自不足以認定被告犯有前開罪責。至扣案行動電話上之血跡雖為被告
    所有，但被告並不否認持有前開電話，故該部分證據亦不足作為不利於被告之認
    定。
(三)被告於原審供稱：「八月十三日晚上八、九點與朋友在歐洲村釣蝦場喝酒，在場
    共有七、八人，喝到十四日凌晨三點前我就離開了，三點十分許就直接到日安遊
    樂場玩電動，一直待到隔天中午（八月十四日）十二點，我就回家。戊○○是在
    八月十四日凌晨五、六點的時候，賣給我上揭物品的」等語，核與證人黃孟軒於
    原審證稱：「（當天之行蹤為何？被告有無與你們一同喝酒？何時離開？）我的
    本名叫黃孟軒，綽號為蝦子，當天我與丁○○在東港路派出所附近歐洲釣蝦場喝
    酒，喝到凌晨二、三點，當天丁○○有在場，我沒有注意丁○○的手有沒有受傷
    ，日期我們會記得是因為丁○○隔天就被警察抓走。」等語，及證人林耀龍於原
    審證稱：「（當天之行蹤為何？被告有無與你們一同喝酒？何時離開？）我的本
    名叫林耀龍綽號為阿龍，當天我與丁○○在歐洲釣蝦場喝酒，喝到凌晨接近三點
    才離開，當天丁○○有在場，喝完後我們就先走。」等語相符，亦足作為有利於
    被告之認定。
(四)證人戊○○於原審固證稱：「（平常有無綽號？）太歲（台語發音）．．．（是
    否有「大胖」的綽號？）．．．八十九年八月十四日之行蹤？是否有去過日安遊
    樂場？忘記了，我八月間沒有去過日安，我都是去南館．．．（是否認識丁○○
    ）本來不認識，是今年五月份在監認識的，我在外面從來沒有與他來往，也沒有
    碰過他．．．（有無出售一支行動電話給被告丁○○）我沒有手機，如何賣給他
    」等語，且原審經當庭檢視戊○○之手指，發現十指均無受傷痕跡，再本院囑由
    內政部警政署刑事警察局鑑驗證人戊○○之血跡與前開現場血跡及尖刀上之血跡
    是否相符結果，認粒線體 DNA部分序列不相符，研判應來自不同人，亦有該局九
    十年十月十八日（九十）刑醫字第一八六一五六號鑑驗書在卷為憑，但查戊○○
    如與本案有關，事涉己身刑責，自難期為真實之陳述，且前開手機等如係戊○○
    售與被告，亦未必是戊○○直接行竊或強盜所得，是前開證據亦不足採為斷罪資
    料。
(五)證人乙○○於本院訊問時證稱：「（有何意見？）另外一個外勞（按指MASIKA 甲○○○○）有說歹徒的虎口有被她咬傷」、「（確定是虎口嗎？）外勞是這麼說，他
    說歹徒用手的虎口壓住他的嘴巴，她用力咬傷」、「（從照片看來手是被利器切
    掉的因為連指甲切掉」等語，與卷附偵查卷第十四頁照片所攝被告係左手無名指
    傷及指甲等情，亦不相符，尚難認被告即係於行竊實施強暴之際，遭外勞MASIKA
    甲○○○○咬傷之人。
(六)本件在被告住處查獲被害人之行動電話、充電器及居留證等物品，被告堅稱係以
    四千元之代價，向綽號「阿胖」之戊○○購買，當時手機係裝在袋子中，回家後
    始知袋內尚有居留證等語，雖無法提出確據證明，仍不得遽謂不可採信，尚難以
    被告持有該項物品即逕推論其涉有本件犯行。再被告持有前揭財產犯罪所得之贓
    物，是否涉及贓物或其他犯罪行為部分，因未據檢察官起訴，本院自不得併予審
    究。
(七)綜上所述，本件告訴人指訴已存有瑕疵，被告亦已提出不在場證明，且原審將相
    關之血跡採樣送鑑定結果，除行動電話上之血跡與被告相符外，與犯罪行為有直
    接關係之尖刀上血跡及現場血跡經送請鑑定結果，均與被告血跡 DNA序列不同，
    尚難認定被告係實施犯罪之人。此外，復查無其他積極證據足資認定被告涉有上
    開犯行，自屬不能證明被告犯罪。
六、原審因予諭知被告無罪之判決，經核尚無違誤。公訴人上訴意旨，仍執前詞，指
    摘原判決不當，為無理由，應予駁回。
七、被告經合法傳喚，無正當理由不到庭，爰不待其陳述逕行判決。
據上論斷，應依刑事訴訟法第三百六十八條、第三百七十一條，判決如主文。
本案經檢察官曾忠己到庭執行職務。
中      華      民      國     九十     年     十二     月      五      日
                              台灣高等法院刑事第六庭
                                  審判長法  官  陳  春  秋
                                        法  官  徐  培  元
                                        法  官  高  明  哲
右正本證明與原本無異。
如不服本判決應於收受送達後十日內向本院提出上訴書狀，其未敘述上訴之理由者並
得於提起上訴後十日內向本院補提理由書（均須按他造當事人之人數附繕本）。
                                        書記官  李  垂  福
中      華      民      國     九十     年     十二     月      六      日


司法院資訊處製作；財團法人民間司法改革基金會備份。
